臺灣高等法院刑事判決　　　　　　　 100年度上易字第1289號
上　訴　人
即　被　告　黃江德
指定辯護人　本院公設辯護人　周君穎
上列上訴人因毒品危害防制條例案件，不服臺灣士林地方法院10
0年度審易字第539號，中華民國100年4月29日第一審判決（起訴
案號：臺灣士林地方法院檢察署100年度毒偵字第305號），提起
上訴，本院判決如下：
    主  文
原判決撤銷。
黃江德施用第二級毒品，累犯，處有期徒刑玖月。
    事  實
一、黃江德前於民國95年間，因施用毒品案件，經臺灣士林地方
    法院以96年度毒聲字第30號裁定送觀察、勒戒後，認無繼續
    施用毒品之傾向，於96年5 月31日釋放出所，並經臺灣士林
    地方法院檢察署檢察官以95年度毒偵字第2197號為不起訴處
    分確定。復於96年間，因施用第二級毒品案件，經同院以96
    年度湖簡字第178號判處有期徒刑5月確定；又於97年間，因
    施用第二級毒品案件，經同院以97年度士簡字第250 號判處
    有期徒刑3月確定，上開2案件嗣經同院以97年度聲字第 550
    號裁定應執行刑為有期徒刑7月確定，於98年2月25日縮刑期
    滿執行完畢。再於97年間，因施用第二級毒品案件，經同院
    以97年度士簡字第1589號判決處有期徒刑6 月確定（嗣經本
    院以99年度聲字第2843號裁定與他案合併定應執行刑，尚未
    執行完畢）。復於98年間，因施用第二級毒品案件，經臺灣
    士林地方法院以98年度審簡字第708號判決處有期徒刑5月確
    定，於99年7 月27日縮刑期滿執行完畢。又於99年間，因施
    用第二級毒品案件，經同院以99年度審易字第577 號判決處
    有期徒刑8 月，經上訴駁回確定。再因施用第二級毒品案件
    ，經同院以99年度審易字第1574號判決處有期徒刑10月確定
    。其因患有中度精神障礙，於行為時因精神障礙或其他心智
    缺陷，致辨識其行為違法或依其辨識而行為之能力顯著減低
    之情形，詎未加警惕，復基於施用第二級毒品甲基安非他命
    之犯意，於100年1月23日，在新北市○○區○○路1段549號
    6樓之2友人住處，以將甲基安非他命置於錫箔紙上加熱，再
    吸食其煙之方式，施用第二級毒品甲基安非他命1次。迨100
    年1月26日下午2時許，因另案為警持搜索票至上址搜索查獲
    ，並經警採集其尿液送驗，結果呈甲基安非他命陽性反應，
    而悉上情。
二、案經新北市政府警察局金山分局報請臺灣士林地方法院檢察
    署檢察官偵查起訴。
    理  由
壹、程序方面
    本院下列所引用卷內之文書證據及證物，並無證據證明係公
    務員違背法定程序所取得，且檢察官、被告及辯護人於本院
    均未主張排除下列文書證據、證物之證據能力，且迄本院言
    詞辯論終結前均未表示異議，本院審酌前揭文書證據、證物
    並非公務員違背法定程序所取得，亦無顯有不可信之情況，
    依刑事訴訟法第158條之4反面解釋及第159條之4之規定，認
    均有證據能力。
貳、實體方面
一、訊據被告黃江德對上揭事實供承不諱，且被告為警採集之尿
    液經送請台灣檢驗科技股份有限公司以「EI A酵素免疫分析
    法」初步檢驗及「GC/MS氣相層析/質譜儀法」確認檢驗之檢
    驗結果，呈甲基安非他命陽性反應，有該公司出具之100 年
    2月18日報告編號UL/2011/00000000 號濫用藥物檢驗報告及
    新北市政府警察局金山分局毒品危害防制條例案犯罪嫌疑人
    姓名及代碼對照表（代碼編號：P0000000）各1 紙附卷可稽
    ，足認被告上開自白確與事實相符，堪予採信。另被告患有
    中度精神障礙，於行為時因精神障礙或其他心智缺陷，致辨
    識其行為違法或依其辨識而行為之能力有顯著減低之情形，
    復有行政院國軍退除役官兵輔導委員會臺北榮民總醫院 100
    年9月16日北總精字第1000023101 號函及所檢附的精神狀況
    鑑定書在卷可證。本件事證明確，被告犯行洵堪認定，應依
    法論科。
二、查甲基安非他命為毒品危害防制條例第2條第2項第2 款所稱
    之第二級毒品。核被告黃江德所為，係犯毒品危害防制條例
    第10條第2 項之施用第二級毒品罪。被告持有第二級毒品甲
    基安非他命進而施用，其持有毒品之行為為施用毒品之行為
    所吸收，不另論罪。又被告有如事實欄所載前科執行情形，
    有本院被告前案紀錄表附卷可佐，其於有期徒刑執行完畢後
    ，5 年以內故意再犯本件有期徒刑以上之罪，為累犯，應依
    刑法第47條第1 項規定加重其刑。被告於行為時因精神障礙
    或其他心智缺陷，致辨識其行為違法或依其辨識而行為之能
    力有顯著減低之情形，依刑法第19條第2項規定減輕其刑。
三、原審以被告事證明確，予以論罪科刑，固非無見。惟如前述
    ，被告於行為時因精神障礙或其他心智缺陷，致辨識其行為
    違法或依其辨識而行為之能力有顯著減低之情形，原審漏未
    審酌，尚有未洽。被告以原審量刑過重為由提起上訴，惟量
    刑輕重，係屬事實審法院得依職權自由裁量之事項，苟已斟
    酌刑法第57條各款所列情狀，而未逾越法定刑度，不得遽指
    為違法（最高法院85年度台上字第2699號裁判意旨參照）。
    本件原審法院於量刑時已審酌刑法第57條各款所列情狀，並
    參酌被告之前案判刑紀錄，而量處被告有期徒刑1 年，並未
    過重，復未逾越法定刑度，自不得指為違法。本件被告上訴
    認原審量刑過重云云，為無理由，應予駁回。惟原判決既有
    前開可議之處，仍屬無可維持，應予撤銷改判。爰審酌被告
    之素行（有本院被告前案紀錄表在卷可稽），前已因施用毒
    品案件，經法院裁定送觀察、勒戒，猶不能斷絕毒癮而一再
    施用，顯見其自制力薄弱，惟其施用毒品僅屬自殘行為，對
    於他人法益尚無直接侵害，及其施用之次數、手段、犯後已
    坦承犯行，態度尚稱良好等一切情狀，量處如主文第2 項所
    示之刑。
四、扣案之甲基安非他命殘渣袋3 個（袋內殘渣量微無法計重）
    ，雖屬違禁物，惟均與本案無關，業經被告於本院審理中供
    承明確，故不予宣告沒收銷燬。另扣案之藥鏟2支、吸食器5
    支、分裝夾鍊袋20個及電子磅秤1 臺，均非被告所有供本件
    施用毒品犯行所用之物，亦據被告於本院審理中供承在卷，
    亦不另宣告沒收，併此敘明。
據上論斷，應依刑事訴訟法第369條第1項前段、第364條、第299
條第1項前段、毒品危害防制條例第10條第2項、刑法第11條前段
、第47條第1項、第19條第2項，判決如主文。
本案經檢察官侯名皇到庭執行職務。
中    華    民    國   100    年    10    月    18    日
                  刑事第九庭審判長法  官  陳貽男
                                  法  官  許必奇
                                  法  官  劉興浪
以上正本證明與原本無異。
不得上訴。
                                  書記官  王詩涵
中    華    民    國   100    年    10    月    18    日
附錄：本案論罪科刑法條全文
毒品危害防制條例第10條：
施用第一級毒品者，處6 月以上5 年以下有期徒刑。
施用第二級毒品者，處3 年以下有期徒刑。